【裁判字號】    89,易,1279
【裁判日期】    890630
【裁判案由】    違反就業服務法
【裁判全文】
臺灣高雄地方法院刑事判決                        八十九年度易字第一二七九號
    公  訴  人  臺灣高雄地方法院檢察署檢察官
    被      告  夏英企業股份有限公司
    被      告  丙○○
    兼代表人
    被      告  乙○○
右列被告因違反就業服務法案件，經檢察官提起公訴（八十八年度偵字第二一三０一
號），本院判決如左：
    主    文
夏英企業有限公司其代表人因執行業務，違反雇主不得未經許可聘僱他人所申請聘僱
之外國人之規定，其聘僱人數為一人，科罰金新臺幣參萬元。
丙○○法人之代表人因執行業務，違反雇主不得未經許可聘僱他人所申請聘僱之外國
人之規定，其聘僱人數為一人，科罰金新台幣參萬元，如易服勞役，以銀元參佰元即
新臺幣玖佰元折算壹日。
乙○○無罪。
    事    實
一、丙○○係設於高雄縣大社鄉○○村○○街二巷二十三號夏英企業有限公司（起訴
    書誤載為「股份」有限公司，以下簡稱夏英公司，現址為高雄縣大社鄉○○路六
    七三之二十三號）之代表人，於八十七年六、七間因慢性硬腦膜下積水經手術後
    需人照料，遂由其子乙○○以此為理由，於同年七月間以自己之名義依法引進印
    尼籍勞工甲○○○○○○ SOMO SEMITO從事監護丙○○工作，丙○○明知雇主不得聘僱
    他人所申請聘僱之外國人，竟自民國八十七年八月底起至八十八年八月十日止，
    要求乙○○所聘僱之監護工甲○○○○○○ SOMO SEMITO到夏英公司從事包裝之工作。
    迄八十八年八月十日十一時十五分許，該監護工適於高雄縣大社鄉○○路六七三
    之二十三號夏英公司從事化妝品包裝工作時為警查獲。
二、案經高雄縣警察局仁武分局移送臺灣高雄地方法院檢察署檢察官偵查起訴。
    理    由
壹、有罪部分：
一、訊據被告丙○○矢口否認有要求 甲○○○○○○ SOMO SEMITO到夏英公司從事包裝工作
    而有違反就業服務法之犯行，辯稱：因其掛念夏英公司之營運情形，偶而會到該
    公司查看，該監護工亦會一同前往從旁照料，並與廠內工人聊天或主動幫忙工作
    ，其未主動要求該監護工擔任任何工作。又即便認為該監護工有從事監護以外之
    工作，因被告乙○○與被告丙○○為同一家庭成員，均為該監護工服勞役及接受
    指揮監督之對象，因此其非聘僱或留用「他人」所申請聘僱之外國人云云。經查
    ：被告丙○○為該公司之代表人、甲○○○○○○ SOMO SEMITO係乙○○以監護工之名
    義申請來台，登記於高雄縣大社鄉○○村○○街二巷一號擔任家庭監護工之工作
    ，於八十七年八月二十六日入境等事實，有經濟部之公司執照影本、行政院勞工
    委員會八十七年九月四日台八十七勞職外字第０五０二七一四及八十七年七月二
    十一日台八十七勞職外字第０四七九一二一號函、該監護工之外僑居留證及護照
    影本在卷足憑。又監護工甲○○○○○○ SOMO SEMITO坦承八十八年八月十日十一時十
    五許在高雄縣大社鄉○○路六七三之二十三號為警查獲時，其正從事化妝品包裝
    工作，並表示「（你在夏英公司從事化妝品工作多久？）是我照顧的老闆（丙○○）叫我至夏英公司從事化妝品工作，從事將近一年左右」，核與證人何惠貞證
    述該監護工確實有從事包裝工作，只要老闆有到他就到，除照顧老闆外其尚於廠
    房內掃地及擦窗戶之工作等情（見本院八十九年五月二十三日訊問筆錄）大致相
    符，且有查獲時當場所拍攝之相片一紙附卷可稽，自堪信該監護工所述之情屬實
    ，其確有在夏英公司從事許可之監護工以外之工作，洵堪認定。被告二人雖辯稱
    ：係因被告丙○○偶而會到該公司查看，該監護工亦會一同前往從旁照料，並與
    廠內工人聊天或主動幫忙工作。惟查：被告乙○○自承平常該監護工是住在家裡
    （高雄縣大社鄉○○村○○街二巷一號），其每天都送伊往返家裡及工廠等情，
    被告丙○○則供述：「我平常住工廠，甲○○○○○○ SOMO SEMITO住我家，上班時間
    他會到工廠來照顧我」之語（見本院八十九年四月十八日訊問筆錄），核與被告
    二人所辯上開情詞不符，徵諸證人即當天查獲之警員丁○○證稱本件為警查獲之
    時丙○○並未在現場等情，可證被告等辯稱監護工係「偶爾」「隨同」被告丙○○到夏英公司云云，顯係為避就卸責之詞，並不可採。被告丙○○與夏英公司之
    犯行堪予認定。
二、按雇主不得聘僱他人所申請聘僱之外國人，另法人之代表人因執行業務違反者，
    除處罰其行為人外，對該法人亦科以罰金刑，就業服務法第五十三條第三款、第
    五十八條第一項、第二項分別定有明文。本件被告丙○○為夏英公司之代表人，
    因執行業務聘僱他人所申請聘僱之外國人，係違反就業服務法第五十三條第三款
    之規定，其聘僱人數為一人，應依該法第五十八條第一項前段論處外，被告夏英
    公司亦應依同條第二項論科。公訴人雖認被告所犯係就業服務法第五十三條第三
    款「留用」他人所申請聘僱之外國人之罪。惟該法所謂「留用」應係指就業服務
    法施行前即已聘僱之外國人，嗣於該法施行後，未經申請許可，仍繼續予以留用
    者而言，本案被告丙○○之行為應該當於該法所謂之「聘僱」而與「留用」之要
    件尚屬有間，公訴人所指，容有誤會，惟二者據以論罪科刑之法條均為就業服務
    法第五十八條第一項前段，無庸變更起訴法條，應予敘明。又被告等雖辯稱被告
    乙○○與被告丙○○為同一家庭成員，均為該監護工服勞役及接受指揮監督之對
    象，因此其非聘僱或留用「他人」所申請聘僱之外國人云云。惟被告乙○○與被
    告丙○○固為同一家庭成員，然該監護工之許可工作項目為家庭監護，依法不得
    從事許可範圍以外之工作，不因雇主與引進監護工者是否為同一家庭成員而有不
    同，況被告乙○○與夏英公司於法律上乃不同之人格，被告丙○○為夏英公司之
    代表人，其因執行業務而未經許可聘僱乙○○所引進之監護工為該公司從事許可
    以外之化妝品包裝工作，自不因被告乙○○與被告丙○○之父子關係而認被告乙○○不該當於就業服務法第五十三條第三款之「他人」。此外，雖被告乙○○與
    該監護工均稱聘僱該監護工於夏英公司工作並未另外支付薪資，但因就業服務法
    第五十八條所謂「聘僱」之定義除有償行為外應兼及於無償之行為（臺灣高等法
    暨所屬法院八十六年法律座談會刑事類提案第四十六號研討結果及行政院勞工委
    員會八十一年勞職字第三六一之八號函是可資參照），故不論該監護工是否另外
    支領薪資均無礙於被告本件犯行之成立，併此說明。爰審酌被告丙○○之犯罪之
    動機、手段、所生之危害及犯罪後由飾詞卸責之態度等一切情狀，量處如主文第
    二項所示之刑，並諭知易服勞役之折算標準，以資懲儆。被告夏英企業有限公司
    並酌處如主文第一項所示之罰金刑。
貳、無罪部分：
一、公訴意旨另以：被告乙○○與被告丙○○基於犯意之聯絡，共同「留用」監護工
    甲○○○○○○ SOMO SEMITO 在夏英公司擔任包裝工作，因認被告乙○○涉有違反就業
    服務法第五十三條第三款規定，其聘僱人數為一人，係犯有同法第五十八條第一
    項前段之罪嫌云云。
二、按犯罪事實應依証據認定之，無証據不得推定其犯罪事實，刑事訴訟法第一百五
    十四條定有明文。本件訊據被告乙○○固不否認其每日接送該監護工往返於家與
    夏英公司之間，惟查該監護工係被告乙○○以其名義引進以照顧其父親即被告丙○○，其接送所引進之監護工使之得以就近照顧其父，係屬人情之常，再參以被
    告乙○○自承其目前從事汽車買賣之工作並未任職於夏英公司之情，實難謂被告
    乙○○對於該監護工於夏英公司從事監護以外之工作必然知情，此外復查無證據
    證明被告乙○○與被告丙○○間，就該聘僱行為有犯意之聯絡，亦查無其他積極
    證據足資證明被告乙○○有公訴人所指之違反就業服務法犯行，自應由本院依法
    為無罪判決之諭知。
據上論斷，應依刑事訴訟法第二百九十九條第一項前段、第三百零一條第一項，就業
服務法第五十八條第一項前段、第二項，刑法第十一條前段，第四十二條第二項，罰
金罰鍰提高標準條例第二條，現行法規所定貨幣單位折算新台幣條例第二條，判決如
主文。
中      華      民      國    八十九      年      六    月     三十     日
                                  臺灣高雄地方法院刑事第二庭
                                      審判長法 官   黃 三 友
                                            法 官   劉 建 利
                                            法 官   卓 立 婷
右正本證明與原本無異。
如不服本判決，應於判決送達後十日內，向本院提出上訴狀。
                                            書記官   胡 淑 芳
中    華    民    國      八十九      年      七      月      四      日


司法院資訊處製作；財團法人民間司法改革基金會備份。
